臺灣臺中地方法院刑事判決
110年度交訴字第255號
公  訴  人  臺灣臺中地方檢察署檢察官
被      告  張達隆



上列被告因肇事逃逸罪等案件，經檢察官提起公訴（110年度偵
緝字第1023號），被告於本院準備程序就被訴犯罪事實為有罪陳
述，本院合議庭裁定由受命法官獨任進行簡式審判程序，本院判
決如下：
    主    文
張達隆因過失傷害人，處有期徒刑貳月，如易科罰金，以新臺幣
壹仟元折算壹日。又駕駛動力交通工具發生交通事故，致人傷害
而逃逸，累犯，處有期徒刑陸月，如易科罰金，以新臺幣壹仟元
折算壹日。應執行有期徒刑柒月，如易科罰金，以新臺幣壹仟元
折算壹日。
    事實及理由
一、程序方面：
    本件被告張達隆（下稱被告）所犯係死刑、無期徒刑、最輕
    本刑為3年以上有期徒刑以外之過失傷害、肇事逃逸等罪，
    其於本院準備程序中就被訴事實為有罪之陳述，經本院告知
    簡式審判程序之旨，並聽取公訴人及被告之意見後，本院認
    為適宜而由受命法官獨任進行簡式審判程序；又本件既經本
    院受命法官獨任行簡式審判程序，是其證據之調查，即不受
    刑事訴訟法第159條第1項、第161條之2、第161條之3、第16
    3條之1及第163條至第170條規定之限制。
二、本案犯罪事實及證據，均引用檢察官起訴書之記載（如附件
    ），並補充證據如下：
      1.被告之刑事自白狀（本院卷第89頁）。
      2.被告於本院準備程序及審理時之自白（本院卷第129、1
        40頁）。
      3.臺中市政府警察局第一分局函文暨所附職務報告、110
        報案紀錄單、緊急救護案件紀錄表及110報案系統電話
        譯文（本院卷第109-123頁）。
三、被告雖曾於本院供稱：伊當時打電話報案現場發生車禍，只
    說車禍地點及有1人受傷要救護，但沒有說出伊姓名，就掛
    斷電話；伊有現場，當時因通緝犯身分，方請友人蔡宏睿過
    來去跟警方佯稱渠為駕駛人，後來蔡宏睿與被害人談和解，
    被害人請求80萬元，蔡宏睿認為責任落到渠身上，拒絕擔負
    此責任，伊即請蔡宏睿去警局說明本件肇事是伊造成的等語
    。惟按刑法第185條之4之駕駛動力交通工具肇事致人死傷而
    逃逸罪，其立法目的係為維護交通，增進行車安全，促使當
    事人於事故發生時，能對被害人即時救護，俾減少死傷，以
    保護他人權益並維護社會秩序。而上開條文所謂「逃逸」係
    指逃離肇事現場而逸走之行為，故駕駛人於肇事致人死傷時
    應有「在場之義務」。從而，肇事駕駛人雖非不得委由他人
    救護，然仍應留置現場等待或協助救護，並確認被害人已經
    獲得救護，或無隱瞞而讓被害人、執法人員或其他相關人員
    得知其真實身分、或得被害人同意後始得離去。若僅委由他
    人處理或撥打救護專線請求救助，而隱匿其身分，或自認被
    害人並未受傷或傷勢無礙，即可不待確認被害人已否獲得救
    護、亦不等候檢、警等相關執法人員到場處理善後事宜，即
    得自行離去，自非該法條規範之意旨。是上揭法條規範意旨
    應包括使被害人、執法人員或其他相關人員得以查明肇事者
    。故上訴人肇事後縱曾委託他人叫救護車或報警，始離開肇
    事現場，惟其既未留下任何資料以供警方查明肇事責任，即
    擅離肇事現場，亦未確認被害人是否已經獲得救護，揆諸上
    揭說明，仍應依刑法第185條之4之肇事逃逸罪論處等旨綦詳
    （最高法院100年度台上字第645號、102年度台上字第1737
    號判決意旨參照）。換言之，肇事逃逸罪重點在於「逃逸行
    為」之禁止，倘若未等待警方人員到場處理，或無獲得他方
    人員同意，或不留下日後供聯繫資料，即逕自離開現場（含
    離去後折返，卻沒表明肇事者身分），均屬逃逸行為（最高
    法院107年度台上字第599號判決意旨參見）。稽之被告於車
    禍肇事後，唆使蔡宏睿向警方佯稱渠為肇事者，及撥打110
    報案，卻隱匿其肇事者身分，使警方或相關執法人員到場，
    並無法查明真實肇事者及責任釐清，也未獲得告訴人卓訓哲
    之同意，亦未留下日後供聯繫之年籍或電話等資料，仍違反
    上揭法條規範意旨，屬於逃逸行為，況且被告於本院坦承其
    看見救護車到達車禍現場時，即離開現場乙節（本院卷第14
    2頁），更彰顯其於肇事後有逃逸行為甚明。故被告前揭辯
    解，仍無法解免其肇事逃逸之罪責。
四、新舊法比較：
　㈠按行為後法律有變更者，適用行為時之法律。但行為後之法
    律有利於行為人者，適用最有利於行為人之法律。刑法第2
    條第1項定有明文。
　㈡被告於本案行為後，刑法第185條之4於110年5月28日經總統
    修正公布，於同年月30日施行，修正前規定：「駕駛動力交
    通工具肇事，致人死傷而逃逸者，處1年以上7年以下有期徒
    刑。」修正後列為第1項「駕駛動力交通工具發生交通事故
    ，致人傷害而逃逸者，處6月以上5年以下有期徒刑；致人於
    死或重傷而逃逸者，處1年以上7年以下有期徒刑。」並增列
    第2項「犯前項之罪，駕駛人於發生交通事故致人死傷係無
    過失者，減輕或免除其刑。」。查被告就本件交通事故，因
    疏未注意車前狀況，讓直行車輛先行，即貿然向左迴轉，斯
    時，告訴人卓訓哲騎乘機車正直行而來，見狀反應不及，而
    與被告所駕車輛發生碰撞，被告駕車行為自有過失，此有交
    通事故初步分析研判表（他卷第55頁）、道路交通事故調查
    報告表(一)(二)、道路交通事故現場圖、刑案現場照片在卷
    （見偵卷93-149頁）可參，且被告因過失肇事致告訴人卓訓
    哲受有傷害，此有衛生福利部臺中醫院診斷證明書（偵卷90
    頁）在卷可稽。是被告疏未注意上開行車規範，而發生交通
    事故，且因過失致告訴人卓訓哲受傷，該當修正前刑法第18
    5條之4，及修正後刑法第185條之4第1項前段規定，經比較
    新舊法之結果，修正前法定刑度為1年以上7年以下有期徒刑
    ，修正後法定刑度為6月以上5年以下有期徒刑，自應以修正
    後之刑度對被告較為有利，自應適用修正後現行刑法第185
    條之4第1項前段規定。
五、論罪科刑：
　㈠核被告所為，係犯刑法第284條第1項之過失傷害罪，及刑法
    第185條之4第1項前段之駕駛動力交通工具發生交通事故，
    致人傷害而逃逸罪。
　㈡被告於民國86年間因違反槍砲彈藥刀械管制條例，經法院判
    處有期徒刑1年2月，俟減刑為有期徒刑7月確定。又於87年
    間，因違反電信法及懲治盜匪條例等案件，經法院各判處4
    月並減刑為2月（2罪）確定及17年確定，上開二案件之罪刑
    復經本院裁定應執行有期徒刑17年確定。其接續執行上開刑
    期，於101年8月20日因縮短刑期假釋出監並付保護管束（其
    後因故意犯罪，被撤銷假釋，尚有殘刑有期徒刑2年5月24日
    ）。再於102年間，又因犯竊盜、恐嚇取財等案件，經法院
    各判處有期徒刑7月（2罪）、7月（2罪），應執行有期徒刑
    1年4月確定；另因公共危險案件，經法院判處有期徒刑10月
    確定，上開罪刑經法院裁定應執行有期徒刑2年確定，嗣經
    其接續上開殘刑後為執行，甫於107年5月4日因縮短刑期假
    釋出監並付保護管束至同年7月16日止，其假釋未經撤銷，
    視為執行完畢，此有臺灣高等法院被告前案紀錄表在卷可稽
    ，其於受徒刑執行完畢後，五年內故意再犯有期徒刑以上之
    肇事逃逸罪，為累犯，且斟酌其於104年間曾觸犯肇事逃逸
    之犯罪，本件再犯相同類型犯罪，所為固值可議，然而，被
    告車禍肇事後，以隱匿姓名身分撥打110報案處理，手段雖
    非妥當，但相較與肇事後完全置之不理、立即逃逸無蹤之肇
    事者而言，其犯罪手段、情節較輕微，再觀諸告訴人受傷亦
    非重大，肇事地點在通衢大道，也立即受到救護送醫，尚難
    認其有刑罰反應力薄弱，而有特別之惡性，倘不分情節予以
    加重最低本刑，恐使被告責罰不相當之情，是以，此本件肇
    事逃逸部分，不予加重其刑。
　㈢被告所犯上揭二罪名，其行為及犯意互殊，侵害法益不同，
    應予分論併罰。
　㈣爰以行為人之責任為基礎，審酌被告因本案駕車肇事致告訴
    人受傷後，因害怕其通緝犯身分遭警方查緝到案，方唆使友
    人蔡宏睿前來頂替，亦未獲得告訴人同意，或提供聯繫資料
    ，而隱匿身分以逃避肇事責任，又誤導檢警調查真正肇事責
    任，恐使告訴人有難以求償之風險，其行為實非允妥；惟姑
    念其肇事時匿名報案，有上揭110報案紀錄單、110報案系統
    電話譯文可憑，兼衡以被告犯罪之動機、目的、手段及情節
    ，相對較輕微，且其與告訴人迄未能達成和解或調解成立，
    此經告訴人供稱明確（本院卷第61頁），亦有本院調解事件
    報告書存卷可佐（本院卷第63頁），並考量其自述：國中肄
    業，目前受僱從事水電工作，日薪1500元，未婚，家中經濟
    狀況勉持等語（本院卷第140頁），及其終於本院審理時坦
    承認錯之態度等一切情狀，分別量處如主文所示之刑，並諭
    知易科罰金之折算標準。又本院審酌其犯罪手段及情節、違
    反法義務目的與程度、對被告懲戒與教化預期效用、罪刑比
    例，定如主文所示應執行之刑，並諭知易科罰金之折算標準
    。
六、據上論斷，應依刑事訴訟法第273條之1第1項、第299條第1
    項前段、第310條之2、第454條第2項，刑法第185條之4第1
    項前段、第284條第1項、第47條第1項、第41條第1項前段、
    第8項、第51條第5款，刑法施行法第1條之1第1項，判決如
    主文。
七、如不服本判決，應於本判決送達之日起20日內，以書狀敘述
    具體理由，向本院提出上訴（應附繕本）。
本案經檢察官郭景銘提起公訴，檢察官黃芝瑋到庭執行職務。
中　　華　　民　　國　110　　年　　12  　月　　 23　　日
                  刑事第一庭    法　官　張德寬
以上正本證明與原本無異。
如不服本判決應於收受送達後20日內向本院提出上訴書狀，並應
敘述具體理由；其未敘述上訴之理由者，應於上訴期間屆滿後20
日內向本院補提理由書（均須按他造當事人之人數附繕本）「切
勿逕送上級法院」。
告訴人或被害人如不服判決，應備理由具狀向檢察官請求上訴，上訴期間之計算，以檢察官收受判決正本之日起算。　　　　　　                                書記官　黃麗靜
中　　華　　民　　國　　110　　年　　12  　月　　 23　日
附錄本案論罪科刑法條全文：
刑法第185條之4第1項前段
駕駛動力交通工具發生交通事故，致人傷害而逃逸者，處6月以
上5年以下有期徒刑；致人於死或重傷而逃逸者，處1年以上7年
以下有期徒刑。
中華民國刑法第284條
因過失傷害人者，處1年以下有期徒刑、拘役或10萬元以下罰金
；致重傷者，處3年以下有期徒刑、拘役或30萬元以下罰金。

附件：
臺灣臺中地方檢察署檢察官起訴書                      止股
                                   110年度偵緝字第1023號
　　被　　　告　張達隆　男　59歲（民國00年0月00日生）　　　　　　　　　　　　住○○市○區○○街00巷0號                        居臺中市○區○○○街000巷0號　　　　　　　　　　　　國民身分證統一編號：Z000000000號
上列被告因公共危險等案件，業經偵查終結，認應提起公訴，茲
敘述犯罪事實及證據並所犯法條如下：
　  　　犯罪事實
一、張達隆於民國86年、87年間，因違反槍砲彈藥刀械管制條例
    、2次違反電信法及懲治盜匪條例案件，經法院各判處有期
    徒刑1年2月、2月、2月、17年確定，經接續執行，於96年經
    法院裁定減刑，於101年8月20日縮短刑期假釋出監並付保護
    管束，殘刑為有期徒刑2年5月24日。於102年間，其因肇事
    逃逸之公共危險、恐嚇、竊盜案件，經法院各判處有期徒刑
    10月、7月、7月，並定應執行有期徒刑2年確定，復經撤銷
    假釋，與前揭殘刑接續執行，於107年5月4日縮短刑期假釋
    出監並付保護管束，於同年7月16日假釋未經撤銷，視為執
    行完畢。詎猶不知悔改，其於109年6月29日23時38分許，駕
    駛蔡宏睿借予其使用之車牌號碼00-0000號自用小客車，沿
    臺中市中區民權路由仁愛街往三民路1段方向行駛，至民權
    路與柳川東路2段交岔路口，原應注意汽車迴車前，應暫停
    並顯示車輛前後之左邊方向燈光或手勢，看清無往來車輛，
    並應注意讓直行車輛先行，始得迴轉，而依當時天候晴、夜
    間有照明、路面乾燥、無缺陷、視距良好，並無不能注意之
    情形，竟疏於注意及此，貿然駛至對向車道往左迴車，適卓
    訓哲騎乘車牌號碼000-0000號普通重型機車，沿民權路由三
    民路1段往仁愛街方向行駛至該路口，兩車碰撞，致卓訓哲
    受有左側股骨幹骨折、腦震盪之傷害。張達隆於肇事後撥打
    蔡宏睿之電話並告知其在該路口發生交通事故，要求蔡宏睿
    到場，於同日23時45分，蔡宏睿抵達現場與張達隆交談後，
    張達隆竟基於肇事逃逸之犯意，由蔡宏睿頂替其留待現場接
    受員警調查（蔡宏睿涉犯藏匿人犯罪嫌，已另案聲請簡易判
    決處刑；另涉過失傷害罪嫌，已另案為不起訴處分），隨即
    逃離現場。嗣於同年12月17日蔡宏睿到案接受員警調查時，
    向警據實說明上情，始為警查悉。
二、案經卓訓哲告訴暨訴由臺中市政府警察局第一分局報告偵辦
    。
  　　　證據並所犯法條
一、訊據被告張達隆坦承有過失傷害犯行，惟矢口否認有肇事逃
    逸犯行，辯稱：伊沒有逃逸，當晚伊還去醫院看告訴人卓訓
    哲，也有留伊的電號碼給他及其家人云云。經查，被告之過
    失傷害、肇事逃逸等犯行，業經告訴人、證人蔡宏睿於警詢
    時及本署偵查中證述甚詳，並有道路交通事故現場圖、調查
    報告表㈠、㈡、補充資料表、初步分析研判表、現場與車損照
    片、路口監視錄影擷取畫面、光碟1片、車輛詳細資料報表2
    份、證人之談話紀錄表與酒精測定紀錄表、告訴人之談話紀
    錄表、衛生福利部臺中醫院診斷證明書及員警職務報告在卷
    可佐，足認被告過失傷害部分之自白與事實相符；肇事逃逸
    部分，其上開所辯，顯係事後卸責之詞，不足採信，其犯嫌
    堪以認定。
二、按行為後法律有變更者，適用行為時之法律。但行為後之法
    律有利於行為人者，適用最有利於行為人之法律。刑法第2
    條第1項定有明文。本案被告行為後，刑法第185條之4規定
    業於110年5月28日修正公佈，並自同年5月30日生效施行。
    修正前刑法第185條之4原規定「駕駛動力交通工具肇事，致
    人傷害而逃逸者，處1年以上7年以下有期徒刑。」；修正後
    該條則規定「駕駛動力交通工具發生交通事故，致人傷害而
    逃逸者，處6月以上5年以下有期徒刑；致人於死或重傷而逃
    逸者，處1年以上7年以下有期徒刑。犯前項之罪，駕駛人於
    發生交通事故致人死傷係無過失者，減輕或免除其刑。」新
    法除將原條文之「肇事」規定修正為「發生交通事故」，以
    包含駕駛動力交通工具發生交通事故致人死傷係無過失之情
    形，另就致死、致重傷、致傷及行為人對於發生交通事故有
    無過失區分情狀，而為不同刑度之規定，經比較新舊法結果
    ，自以行為後之規定對被告較有利，從而，依刑法第2條第1
    項但書規定，被告應適用修正後刑法第185條之4第1項前段
    規定予以論處。故核被告所為，係犯刑法第284條前段之過
    失傷害、刑法第185條之4第1項前段之肇事逃逸等罪嫌。被
    告上開犯行間，行為互殊，請予分論併罰。又被告曾受犯罪
    事實欄所載有期徒刑之執行完畢，有刑案資料查註紀錄表在
    卷可稽，於5年內故意再犯本件有期徒刑以上之肇事逃逸罪
    ，為累犯，請依刑法第47條第1項規定，就該罪部分加重其
    刑。
三、依刑事訴訟法第251條第1項提起公訴。　　　　　　
　　此    致
臺灣臺中地方法院
中　　華　　民　　國　 110 　 年　　8 　　月　  12  　日
　　　　　　　　　　　　　　　檢　察　官  郭景銘
本件正本證明與原本無異 
中　　華　　民　　國　 110　  年　  8     月　  19    日
                              書  記  官  劉振陞